【裁判字號】    89,訴,314
【裁判日期】    891116
【裁判案由】    偽造文書
【裁判全文】
臺灣臺中地方法院刑事判決                          八十九年度訴字第三一四號
    公  訴  人  臺灣臺中地方法院檢察署檢察官
    被      告  己○○
右列被告因偽造文書案件，經檢察官提起公訴（八十八年度偵字第一三一八二號、第
二Ｏ八Ｏ八號），本院判決如左：
    主  文
己○○共同連續行使偽造私文書，足以生損害於他人，處有期徒刑拾月。變造之丙○○國民身分證照片欄上換貼之己○○照片壹張、變造之丁○○國民身分證照片欄上換
貼之己○○照片壹張、東信電訊異動申請表上偽造之「丙○○」署押貳枚、中華電信
股份有限公司市內電話業務申請書上偽造之「乙○○」署押貳枚、中華電信股份有限
公司市內電話業務申請書上偽造之「甲○○」署押貳枚、和信電訊股份有限公司ＯＮ
ＬＩＮＥ服務申請表上偽造之「丁○○」署押陸枚、臺灣大哥大股份有限公司行動電
話服務申請書上偽造之「戊○○」署押貳枚均沒收。又偽造印章，足以生損害於他人
，處有期徒刑月。扣案偽造之「戊○○」印章壹枚沒收。主刑部分應執行有期徒刑
壹年。
    事  實
一、己○○與綽號「小陳」之不詳姓名成年男子共同基於行使變造國民身分證、行使
    偽造私文書及詐欺得利之概括犯意聯絡，於(一)民國八十七年底某日，在臺中市區
    ，明知「小陳」所持有之丙○○國民身分證係來源不明之贓物，竟仍交付自己之
    照片予「小陳」以換貼國民身分證照片欄為己○○照片及更改住遷註記欄為「臺
    中市○區○○里○鄰○○路四六號」之方式，共同變造丙○○國民身分證，己○○並基於收受贓物之犯意而收受前開國民身分證，嗣於八十八年三月十七日及同
    年月二十四日（起訴書均誤載為八十八年三月二十三日）與「小陳」共同偽造丙○○名義之東信電訊異動申請表二紙（其中一紙偽造丙○○署押二枚），連同變
    造之丙○○國民身分證，於前開時間利用不知情之達薪通信有限公司員工持以向
    東信電訊股份有限公司（下稱東信電訊公司）申請電話號碼Ｚ00000000
    0號及Ｚ000000000號行動電話，致東信電訊公司經辦人員陷於錯誤，
    誤認其有依約給付通信費用之意而提供前開門號供其使用，因而詐得免付通信費
    用之不法利益，足以生損害於丙○○及東信電訊公司。(二)八十八年三月間某日，
    在臺中市第一廣場內，明知綽號「阿龍」之不詳姓名成年男子所持有之乙○○國
    民身分證係來源不明之贓物（該國民身分證係乙○○於八十八年三月間某日，在
    臺中市○○街○段住處附近所遺失），竟仍基於故買贓物之犯意，以新臺幣（下
    同）二千元之代價買受前開國民身分證，並分別於八十八年五月二十八日，以自
    任代理人之方式，與「小陳」共同偽造乙○○名義之中華電信股份有限公司市內
    電話業務申請書一紙（其上偽造乙○○署押二枚），連同乙○○國民身分證，持
    以向中華電信股份有限公司（下稱中華電信公司）申請電話號碼（Ｏ二）000
    0－0000號、0000－0000號市內電話，致中華電信公司經辦人員陷
    於錯誤，誤認其有依約給付通信費用之意而提供前開門號供其使用，己○○與「
    小陳」並將前開門號以每支七千五百元之價格售予不詳姓名之成年人，與該成年
    人共同詐得免付通信費用合計五千一百八十元之不法利益，足以生損害於乙○○
    及中華電信公司(三)八十八年間某日，在臺中地區，明知「小陳」所持有之甲○○
    國民身分證係來源不明之贓物，竟仍賡續前開收受贓物犯意而收受之，於八十八
    年五月二十六日，以自任代理人之方式，與「小陳」共同偽造甲○○名義之中華
    電信公司市內電話業務申請書一紙（其上偽造甲○○署押二枚），連同甲○○國
    民身分證，持以向中華電信公司申請電話號碼（Ｏ二）0000－0000號、
    0000－0000號市內電話，致中華電信公司經辦人員陷於錯誤，誤認其有
    依約給付通信費用之意而提供門號供其使用，己○○與「小陳」並將前開門號以
    每支七千五百元之價格售予不詳姓名之成年人，與該成年人共同詐得免付通信費
    用合計一萬二千九百三十七元之不法利益，足以生損害於甲○○及中華電信公司
    。己○○復於八十八年五月二十八日，在臺中市區，利用不知情之某不詳姓名成
    年刻印者，偽造戊○○印章一枚，然未及使用即於同日晚上八時十三分許，在駕
    駛車號Ｂ五－七六三二號自用小客車行經國道一號高速公路南下一一七公里處時
    ，為警臨檢查獲，並扣得丁○○汽車駕照、機車駕照各一枚（詳如後述）、變造
    之丙○○國民身分證一枚、戊○○印章一枚及行動電話ＧＳＭ卡一張，經警移送
    臺灣臺中地方法院檢察署檢察官偵辦，然己○○經檢察官命具保候傳期間，猶賡
    續前開犯意，於(四)八十八年五間某日，在臺中地區，明知「小陳」所持有之戊○○國民身分證係來源不明之贓物（該國民身分證係戊○○於八十七年十月間在臺
    北市中興百貨附近所遺失），竟仍賡續前開收受贓物犯意而收受之，於八十八年
    五月二十九日，以自任代理人之方式，與「小陳」共同偽造戊○○名義之臺灣大
    哥大股份有限公司（下稱臺灣大哥大公司）行動電話服務申請書一紙（其上偽造
    戊○○署押二枚），連同戊○○國民身分證，於前開時間利用不知情之誠石實業
    股份有限公司員工持以向臺灣大哥大公司申請電話號碼Ｚ000000000號
    行動電話，致臺灣大哥大公司經辦人員陷於錯誤，誤認其有依約給付通信費用之
    意而提供門號供其使用，因而詐得免付通信費用一千八百八十五元之不法利益，
    足以生損害於戊○○及臺灣大哥大公司。(五)八十八年年六月二十九日利用中華電
    信公司簡化申裝手續之便，佯稱乙○○名義，與「小陳」共同以電話連絡方式向
    中華電信公司申請租用電話號碼（Ｏ二）0000－0000號、0000－0
    000號市內電話，致中華電信公司經辦人員陷於錯誤，誤認其有依約給付通信
    費用之意而提供前開門號供其使用，己○○與「小陳」並將前開門號以每支七千
    五百元之價格售予不詳姓名之成年人，與該成年人共同詐得免付通信費用合計四
    千四百九十四元之不法利益。(六)八十八年間，在臺中市區，將其於八十五年間，
    在桃園縣中壢市區拾獲之丁○○國民身分證（同時間拾獲丁○○之汽車、機車駕
    駛執照各一張，惟侵占遺失物部分未據檢察官提起公訴，且與本案時間相隔久遠
    ，難認有裁判上一罪關係，附此說明）及自己之照片交予「小陳」以換貼國民身
    分證照片欄為己○○照片及更改住遷註記欄為「高雄市○○區○○里○○鄰○○○路六五－九號」之方式，共同變造丁○○國民身分證，並於八十八年六月二十
    一日至同年月二十九日共同連續偽造丁○○名義之和信ＯＮＬＩＮＥ服務申請表
    五紙（其中三紙分別偽造丁○○署押各二枚），連同變造之丁○○國民身分證，
    於前開時間利用不知情之全宇通訊世界、速易多通訊有限公司及通神電訊行員工
    持以向和信電訊股份有限公司（下稱和信電訊公司）申請電話號碼Ｚ00000
    0000號、Ｚ000000000、Ｚ000000000、Ｚ000000
    000、Ｚ000000000號行動電話，致和信電訊公司經辦人員陷於錯誤
    ，誤認其有依約給付通信費用之意而提供前開門號供其使用，因而詐得免付通信
    費用之不法利益，足以生損害於丁○○及和信電訊公司。
二、案經內政部警察署國道公路警察局第二警察隊報告臺灣臺中地方法院檢察署檢察
    官偵查起訴。
    理  由
一、右揭事實，業據被告己○○於本院審理時坦承不諱，核與被害人乙○○於警訊時
    指述情節相符，有乙○○警訊筆錄附卷可稽，且與證人丁○○、戊○○於本院審
    理時證述情節相符，並有偽造之戊○○印章一枚、變造之丙○○國民身分證正本
    一枚、變造之丁○○國民身分證影本、東信電訊公司函覆之行動電話號碼資料查
    詢、異動申請表、中華電信公司函覆之市內電話業務申請書、欠費資料、單機基
    本資料查核、客戶歷史資料及乙○○國民身分證影本、臺灣大哥大公司函覆之用
    戶基本資料、行動電話服務申請書、戊○○國民身分證影本、和信電訊公司函覆
    之和信ＯＮＬＩＮＥ服務申請表附卷可稽，本案事證明確，被告犯行洵堪認定。
二、核被告己○○所為，係犯刑法第二百十六條行使第二百十二條之變造國民身分證
    罪、第二百十六條行使第二百十條之偽造私文書罪、第三百四十九條第一項之收
    受贓物罪、第三百四十九條第二項之故買贓物罪、第三百三十九條第二項之詐欺
    得利罪、第二百十七條第一項之偽造印章罪。被告偽造丙○○、乙○○、甲○○
    、丁○○、戊○○署押之行為，為偽造東信電訊公司行動電話異動申請表、中華
    電信公司市內電話業務申請書、臺灣大哥大公司行動電話服務申請書及和信ＯＮ
    ＬＩＮＥ服務申請表等私文書之階段行為；偽造前開私文書後復持以行使，偽造
    之低度行為應為行使之高度行為所吸收；又其變造丙○○、丁○○之國民身分證
    後復持以行使，變造之低度行為應為行使之高度行為所吸收，均不另論罪。公訴
    意旨認被告取得丙○○、戊○○國民身分證係分別以一千五百元之價格向綽號「
    阿龍」所購買而應依刑法第三百四十九條第二項之故買贓物罪處斷，然被告確係
    自「小陳」處收受前開贓物，業如前述，是公訴意旨尚有未洽，惟起訴事實相同
    ，爰依法變更起訴法條，併予明。被告就行使變造國民身分證犯行、行使偽造
    私文書犯行、詐欺得利犯行，與綽號「小陳」之不詳姓名成年男子間有犯意聯絡
    及行為分擔，均為共同正犯，被告與綽號「小陳」將（Ｏ二）0000－000
    0、0000－0000、0000－0000、0000－0000、000
    0－0000、0000－0000號市內電話各以七千元之價格售予不詳姓名
    之成年人使用，而詐得免付通信費用之利益，渠等與前開不詳姓名成年人間亦有
    犯意聯絡及行為分擔，亦為共同正犯，被告係利用不知情之達薪通信有限公司員
    工、誠石實業有限公司員工、全宇通訊世界員工、速易多通訊有限公司員工及通
    神電訊行員工等成年人行使偽造之行動電話異動申請書等私文書向東信電訊等公
    司申請行動電話、市內電話，及利用不知情之不詳姓名成年刻印者偽造戊○○印
    章，均為間接正犯。被告先後數次行使變造國民身分證犯行、行使偽造私文書犯
    行、收受贓物犯行、詐欺得利犯行，均時間緊接、方法相同，各觸犯構成要件相
    同之罪名，顯係基於概括犯意反覆為之，均依連續犯規定論以一罪，並加重其刑
    ，所犯前開連續行使變造國民身分證罪、連續收受贓物罪、故買贓物罪、連續行
    使偽造私文書罪及連續詐欺得利罪間，有方法結果之牽連關係，為牽連犯，應從
    一重之連續行使偽造私文書罪處斷，所犯連續行使偽造私文書罪及偽造印章罪，
    犯意各別，罪名不同，應分論併罰之。被告就犯罪事實(一)、(二)、(四)所載之詐欺得
    利犯行、變造丙○○國民身分證住遷註記欄犯行、犯罪事實(三)所載犯行、偽造戊○○名義之臺灣大哥大公司行動電話服務申請書一紙持以向臺灣大哥大公司申請
    電話號碼Ｚ000000000號行動電話，致臺灣大哥大公司經辦人員陷於錯
    誤，誤認其有依約給付通信費用之意而提供門號供其使用，因而詐得免付通信費
    用一千八百八十五元之不法利益、犯罪事實(六)部分，公訴意旨雖未論及，然與前
    開有罪部分，分別有實質上一罪及連續犯、牽連犯裁判上一罪關係，為起訴效力
    所及，本院自應併予審理。爰審酌被告品行、犯罪動機、目的、手段、犯罪所生
    危害及被告犯後坦承犯行之態度等一切情狀，分別量處如主文所示之刑，並定其
    應執行之刑，以示懲儆。東信電訊異動申請表上之「丙○○」署押二枚、中華電
    信股份有限公司市內電話業務申請書上之「乙○○」署押二枚、中華電信股份有
    限公司市內電話業務申請書上之「甲○○」署押二枚、和信電訊股份有限公司Ｏ
    ＮＬＩＮＥ服務申請表上之「丁○○」署押六枚、臺灣大哥大股份有限公司行動
    電話服務申請書上之「戊○○」署押二枚均屬偽造之署押，雖未扣案，然尚未滅
    失，爰依刑法第二百十九條規定宣告沒收。扣案之「戊○○」印章一枚係偽造之
    印章，爰依刑法第二百十九條規定宣告沒收。扣案變造之丙○○國民身分證照片
    欄上換貼之己○○照片一張、變造之丁○○國民身分證照片欄上換貼之己○○照
    片一張（未扣案但無積極證據證明業已滅失），係被告所有供其與「小陳」共犯
    行使變造國民身分證所用之物，爰依刑法第三十八條第一項第二款規定宣告沒收
    。
三、公訴意旨另以：被告於(一)八十八年一月間、同年三月間及同年五月間，在臺中市
    區，分別偽造丙○○、乙○○及丁○○印章，另涉有刑法第二百十七條第一項之
    偽造印章罪嫌。(二)八十八年五月間，在臺中市區，明知丁○○國民身分證、汽車
    、機車駕照係來源不明之贓物，仍向「阿龍」以二千五百元之價格買受之，另涉
    有刑法第三百四十九條第二項之故買贓物罪嫌。(三)八十八年五月二十五日以丁○○、戊○○名義向中華電信公司及東信電訊公司申請室內電話及行動電話，另涉
    有刑法第二百十六條行使第二百十條之偽造私文書罪嫌。惟查，(一)被告固於本院
    審理時坦承偽造丙○○、乙○○及丁○○之印章，然經本院函調被告偽造丙○○
    、乙○○、丁○○之行動電話異動申請表等私文書觀之，均係以偽造渠等署押之
    方式為之，本案復未扣得任何丙○○、乙○○、丁○○經偽造之印章，要難單以
    被告之自白為論罪之唯一依據。(二)被告辯稱丁○○之國民身分證、汽車、機車駕
    照係於八十五年間在桃園縣中壢市區拾獲等語，核與證人丁○○證稱前開證件係
    於八十五年十二月十七日晚上十一時許，在中壢火車站內遺失等情，其時間、空
    間均屬相近，被告所辯堪信為真實。(三)經本院函查中華電信公司、東信電訊公司
    、臺灣大哥大公司、和信電訊公司之結果，固可證明被告確有犯罪事實(四)、(六)所
    載之犯行，然有關中華電信公司、東信電訊公司部分，或查無相關申請資料堪為
    佐證，或雖有以戊○○名義申請之（Ｏ二）0000－0000號市內電話申請
    書，然被告堅詞否認犯行，觀諸該申請書係以周文彰為代理人代理戊○○申請市
    內電話，與被告慣用犯罪方式，即有變造國民身分證部分，由自己佯裝為該國民
    身分證表彰之人申請電話，未變造國民身分證部分則以自己為代理人代理該國民
    身分證表彰之人申請電話之方式，截然不同，是被告前開辯詞非不足採，此外，
    復查無其他積極證據足資證明被告有何公訴人所指之前開行為，均核屬不能證明
    被告犯罪，然公訴意旨認此部分與前開有罪部分有連續犯、牽連犯裁判上一罪關
    係，本院爰不另為無罪之諭知，末此說明。
據上論斷，應依刑事訴訟法第二百九十九條第一項前段，刑法第二十八條、第五十六
條、第二百十六條、第二百十二條、第二百十條、第二百十七條第一項、第三百三十
九條第二項、第三百四十九條、第五十五條、第五十一條第五款、第三十八條第一項
第二款、第二百十九條，罰金罰鍰提高標準條例第一條前段，判決如主文。
中      華      民      國      八十九      年    十一    月    十六    日
                        法  官  陳  得  利
右正本證明與原本無異。
如不服本判決，應於判決送達後十日內，向本院提出上訴狀。
                                    書記官
中      華      民      國      八十九      年    十一    月    十七    日
附錄本案論罪科刑法條全文：
刑法第二百十六條
行使第二百十條至第二百十五條之文書者，依偽造、變造文書或登載不實事項或使登
載不實事項之規定處斷。
刑法第二百十條
偽造、變造私文書，足以生損害於公眾或他人者，處五年以下有期徒刑。
刑法第二百十七條第一項
偽造印章、印文或署押，足以生損害於公眾或他人者，處三年以下有期徒刑。


司法院資訊處製作；財團法人民間司法改革基金會備份。
